【裁判字號】    97,訴,36
【裁判日期】    980331
【裁判案由】    毒品危害防制條例
【裁判全文】
臺灣板橋地方法院刑事判決                97年度訴字第36號
公  訴  人  臺灣板橋地方法院檢察署檢察官
被      告  甲○○
指定辯護人  本院公設辯護人丙○○
上列被告因違反毒品危害防制條例案件，經檢察官提起公訴（96
年度偵字第27066 號），本院判決如后：
    主  文
甲○○共同轉讓第三級毒品，處有期徒刑貳年捌月。扣案之行動
電話壹支（含門號0000000000號行動電話SIM 卡壹張）沒收。
其餘被訴販賣第三級毒品予乙○○部分均無罪。
    事  實
一、甲○○與丁○○（業經臺灣士林地方法院以97年度訴字第57
    9 號判決判處有期徒刑2 年6 月，並經臺灣高等法院以98年
    度上訴字第133 號判決駁回上訴）於96年9 月間為情侶關係
    ，二人明知愷他命（Ketamine，俗稱「Ｋ他命」）係毒品危
    害防制條例所公告列管之第三級毒品，竟基於共同轉讓第三
    級毒品愷他命之犯意聯絡，先由甲○○與真實姓名年籍不詳
    之綽號「小鬍子」成年男子聯繫轉讓愷他命之事宜，迨96年
    9 月27日上午10時17分許，甲○○以其使用之門號00000000
    00號行動電話，撥打丁○○所使用門號0000000000號行動電
    話，指示當時適在甲○○位於臺北市○○○路○ 段48號10樓
    之11租屋處之丁○○，立即前往該租屋處樓下側門處，並交
    付10包愷他命（重量逾5 公克，惟未逾10公克）予綽號「小
    鬍子」成年男子。丁○○遂依甲○○之指示而下樓交付愷他
    命予綽號「小鬍子」之成年男子，並於同日上午10時24分許
    ，回撥電話予甲○○，告知已依指示將愷他命交付完成。嗣
    於同年11月6 日凌晨零時13分許，經臺灣板橋地方法院檢察
    署檢察官指揮法務部調查局臺中市調查站人員前往臺北市○○○路○ 段48號10樓之11之甲○○租屋處搜索，查獲甲○○
    ，並扣得甲○○所有供上開轉讓毒品行為所用之行動電話1
    支（含門號0000000000號行動電話SIM 卡1 張）。
二、案經法務部調查局臺中市調查站報請臺灣板橋地方法院檢察
    署檢察官偵查起訴。
    理  由
壹、有罪部分：
  甲、證據能力部分：
    一、按92年9 月1 日施行之刑事訴訟法，已酌採英美法系之
        傳聞法則，於第159 條第1 項明定被告以外之人，於審
        判外之言詞或書面陳述，除法律有規定者外，不得作為
        證據。而本法所規定傳聞法則之例外，其中就被告以外
        之人於偵查中向檢察官所為之陳述，因檢察官代表國家
        偵查犯罪時，原則上當能遵守法定程序，故於第159 條
        之1 第2 項明定「除顯有不可信之情況者外」，得為證
        據；又被以外之人於檢察事務官、司法警察官或司法警
        察調查中所為之陳述，與審判中不符時，其先前之陳述
        具有較可信之特別情況，且為證明犯罪事實存否所必要
        者，得為證據，刑事訴訟法第159 條之2 亦有明文。又
        所謂「顯有不可信之情況者」、「具有較可信之特別情
        況」，係指陳述是否出於供述者之真意、有無違法取供
        情事之信用性而言，法院應審酌被告以外之人於陳述時
        之外在環境及情況加以觀察其信用性，據以判斷該傳聞
        證據是否有顯不可信或有特別可信之情況而例外具有證
        據能力，並非對其陳述內容之證明力如何加以論斷，二
        者之層次有別，不容混淆。經查，證人丁○○於本院審
        理時證述其於調查局詢問及偵查時均未遭強暴、脅迫等
        不正方法取供等情（見本院98年3 月10日審判筆錄第16
        頁），則證人丁○○於調查局詢問時向調查員為陳述時
        ，及偵查時向檢察官為陳述時，心理既未受強制，亦無
        受外力干擾，難認其於調查局詢問及偵查時之供證顯有
        不可信之情形，是以證人丁○○於調查局詢問及偵查時
        所為之陳述，即有證據能力，被告甲○○抗辯證人丁○○於調查局詢問及偵查時之陳述無證據能力云云，不足
        採信。
    二、次按偵查犯罪機關依法定程序監聽之錄音，如已踐行調
        查證據程序，非不可採為認定犯罪事實之基礎，此觀刑
        事訴訟法第165 條之1 第2 項之規定自明。又監聽錄音
        製作之譯文，如僅為偵查犯罪機關單方面製作，而被告
        或訴訟關係人對其真實性復有爭執，法院自應依上開規
        定勘驗該監聽之錄音踐行調查證據之程序，以確認該監
        聽錄音譯文之真實性，定其取捨，不得逕以該監聽錄音
        之譯文，採為認定被告有罪之基礎。亦即警察機關對犯
        罪嫌疑人依法監聽電話所製作之通訊監察紀錄譯文，為
        該監聽電話錄音之「派生證據」，若被告對該通訊監察
        紀錄譯文有所爭執，而就監聽電話錄音帶又無直接播放
        勘驗之困難，在未辨明該監察紀錄譯文之真正時，自不
        能遽以該通訊監察紀錄譯文採為論罪之基礎。準此，是
        項監聽譯文倘係公務員（員警）依法定程序而取得，被
        告或訴訟關係人就其真實性復無爭執（即不否認譯文所
        載對話內容之真實無偽），法院並曾依刑事訴訟法第16
        5 條第1 項規定，踐行證據調查之法定程序，向被告宣
        讀或告以要旨，則其自得採為認定被告有罪之基礎，而
        有證據能力（參照最高法院96年度臺上字第7147號判決
        意旨可資參照）。查本件關於被告甲○○所使用之門號
        0000000000號行動電話與丁○○所使用門號0000000000
        號行動電話，於96年9 月27日10時17分許及同日10時24
        分許之通訊監察譯文（見96年度偵字第27066 號偵查卷
        第20頁），被告及辯護人均未抗辯該段時間之通訊監察
        有違反通訊保障及監察法所定法定程序，且被告與證人
        丁○○均陳明該通訊監察譯文確為渠等對話內容（見本
        院98年3 月10日審判筆錄第16頁、第18頁），且上揭通
        訊監察譯文亦經本院於審理時踐行刑事訴訟法第165 條
        第1 項之法定程序（見本院98年3 月10日審判筆錄第18
        頁），揆諸上開說明，上揭通訊監察譯文應有證據能力
        ，被告抗辯該通訊監察譯文無證據能力乙節，亦無足採
        。
  乙、實體方面：
    一、訊據被告甲○○固對其於上開時間以所使用之門號0000
        000000號行動電話，撥打丁○○所使用門號0000000000
        號行動電話，指示當時適在被告位於臺北市○○○路○
        段48號10樓之11租屋處之丁○○，前往該租屋處樓下側
        門處，並交付10包愷他命予綽號「小鬍子」成年男子等
        情供承不諱，惟矢口否認有何轉讓第三級毒品之犯行，
        辯稱：係在伊指示丁○○交付10包愷他命予綽號「小鬍
        子」男子前幾天，在伊住處樓下遇到綽號「小鬍子」之
        男子，他剛好身上有帶愷他命，他說他不想帶愷他命到
        處跑，就先寄放在伊那裡，之後綽號「小鬍子」之男子
        打電話給伊，要跟伊拿之前放在伊住處之愷他命，伊人
        不在住處，所以才打電話叫丁○○拿給他云云。經查：
        上揭事實，業據證人丁○○迭於調查局詢問及偵查時證
        述在卷（見96年度偵字第27066 號偵查卷第18頁至第19
        頁、第76頁至第78頁），證人丁○○復於本院審理時亦
        證述其有於上開時、地依被告之電話指示，將1 袋東西
        交給他人乙節（見本院98年3 月10日審判筆錄第11頁）
        ，而門號0000000000號行動電話與門號0000000000號行
        動電話，於96年9 月27日10時17分許及同日10時24分許
        之通訊監察譯文內容（見96年度偵字第27066 號偵查卷
        第20頁），確為被告與丁○○之對話內容等情，已據被
        告及證人丁○○一致陳明在卷（見本院98年3 月10日審
        判筆錄第16頁、第18頁），該通訊監察譯文內容載為（
        其中Ａ係指被告，Ｂ則係指丁○○）：
        「（日期欄載為96年9 月27日上午10時17分）
          Ａ：寶貝睡了沒？幫我一個忙，快，幫我拿10張『1
              千元』，妳知道『1 千元』是什麼嗎？
          Ｂ：『下』嘛。
          Ａ：對，10張『1 千元』到側門，一台白色的喜美最
              新版的，然後拿給他就好了。
          Ｂ：不用收？
          Ａ：看他有沒有給妳，有給妳就收下來。
          Ｂ：如果他問多少呢？
          Ａ：他會給妳，他知道，如果他沒有給妳，他問妳多
              少，妳就跟他說「2 次」，他就懂了。」
        「（日期欄載為96年9 月27日上午10時24分）
          Ｂ：你在哪？他是不是留一個小鬍子？
          Ａ：他就是開白色喜美啊，妳現在才到喔，這麼慢。
          Ｂ：沒有啊，我已經拿給他了。
          Ａ：結束了，他有給妳錢嗎？
          Ｂ：沒有，你快點回來。」
        則依上開通訊監察譯文內容，丁○○於交付愷他命前，
        即在電話中向被告詢問是否要向綽號「小鬍子」之男子
        收取金錢，被告答以「他會給妳，他知道，如果他沒有
        給妳，他問妳多少，妳就跟他說『2 次』，他就懂了。
        」等語，丁○○於依被告指示交付完成後，被告復於電
        話中向丁○○確認是否有向綽號「小鬍子」之男子收取
        金錢，則倘綽號「小鬍子」之男子係向被告取回之前所
        寄放之愷他命，被告何須於指示丁○○交付愷他命予綽
        號「小鬍子」之男子時，與丁○○討論收取款項之事？
        且於丁○○交付完成後，豈有再度向丁○○確認是否已
        向綽號「小鬍子」之男子收取金錢等事宜之理？凡此均
        足徵被告係有償讓與該10包愷他命予綽號「小鬍子」之
        男子，被告所辯丁○○所交付之10包愷他命係綽號「小
        鬍子」之男子之前所寄放乙節，尚難採信。被告上揭所
        辯，顯係圖卸刑責之詞，不足採信。是本件事證業臻明
        確，被告犯行堪以認定，應予依法論處。
    二、核被告甲○○所為，係犯毒品危害防制條例第8 條第3
        項之轉讓第三級毒品罪。公訴人雖認被告係於上揭時、
        地與丁○○共同販賣愷他命予綽號「小鬍子」之男子，
        因認被告係涉犯毒品危害防制條例第4 條第3 項之販賣
        第三級毒品罪嫌，惟按販賣毒品行為，需行為人以意圖
        營利為目的而販賣始足當之，倘以原價交付購買者，僅
        成立轉讓毒品罪（最高法院81年度第2 次刑事庭會議決
        議可資參照），經查，依上開門號0000000000號行動電
        話與門號0000000000號行動電話，於96年9 月27日10時
        17分許及同日10時24分許之通訊監察譯文內容，丁○○
        於交付愷他命前，在電話中向被告詢及是否要向綽號「
        小鬍子」之男子收取金錢，被告未能確定綽號「小鬍子
        」之男子是否會當場交付款項，而丁○○事後亦未於交
        付該10包愷他命時向綽號「小鬍子」之男子收取金錢，
        顯與一般販賣行為之「銀貨兩訖」交易模式有異，參諸
        被告所指示交付予綽號「小鬍子」男子之愷他命多達10
        包，被告卻甘冒綽號「小鬍子」男子事後未能交付價款
        之風險而先行交付該等10包愷他命予綽號「小鬍子」男
        子，顯見被告與綽號「小鬍子」之男子之交情非淺，則
        被告以原價有償讓與交情非淺之友人，非無可能，遍觀
        全案卷，亦無證據證明被告有營利之意圖，被告前揭行
        為，顯與販賣之要件不合，公訴人所認被告販賣愷他命
        予綽號「小鬍子」之男子，即有誤會，是公訴人起訴法
        條容有未洽，爰依刑事訴訟法第300 條之規定，於起訴
        事實之同一範圍內變更起訴法條。至證人丁○○於本院
        審理時固證述其於上揭時間受被告指示及交付物品予綽
        號「小鬍子」之男子當時，並不知所交付者係愷他命毒
        品云云（見本院98年3 月10日審判筆錄第13頁），惟被
        告於偵查時經檢察官提示上開通訊監察譯文後供稱：「
        下」是指Ｋ他命，「10張1 千元」是指10小包Ｋ他命（
        見96年度偵字第27066 號偵查卷第106 頁），則依被告
        與丁○○之上揭電話通話內容，丁○○能以愷他命之暗
        語向被告確認所交付之確實物品，且被告論及交付數量
        、地點及交付對象，丁○○能夠立即反應並加以確認，
        足徵丁○○對於被告所指示交付者係愷他命乙事有所知
        悉，堪認被告與丁○○就前揭轉讓第三級毒品之犯行，
        有犯意聯絡及行為分擔，為共同正犯。爰審酌被告轉讓
        毒品對於他人身心健康之危害甚鉅，且轉讓毒品之數量
        高達10包，行為可訾，應予非難，兼衡被告犯罪之動機
        、目的、手段、方法、犯後態度等一切情狀，量處如主
        文所示之刑，以資懲儆。至扣案之行動電話1 支（含門
        號0000000000號行動電話SIM 卡1 張），係被告所有之
        物，已據被告於本院審理時供明在卷（見本院98年3 月
        10日審判筆錄第17頁），堪認係被告所有用以轉讓毒品
        之工具，應依毒品危害防制條例第19條第1 項之規定宣
        告沒收。另扣案之第三級毒品愷他命6 包（其中1 包驗
        餘重量為0.70 1公克，另5 包驗餘重量5.488 公克），
        被告於本院審理時已供明係供己施用（見本院98年3 月
        10日審判筆錄第17頁），亦無其他積極證據證明與96年
        9 月27日該次轉讓毒品犯行有直接關係，自不另為沒收
        之宣告。
貳、無罪部分：
  一、公訴意旨略以：被告甲○○明知愷他命（Ketamine）係毒
      品危害防制條例所列之第三級毒品，不得非法販賣，竟仍
      基於販賣第三級毒品愷他命之犯意，於(一)96年9 月26日下
      午12時49分許，以0000000000號門號與乙○○約定以每小
      包愷他命新臺幣（下同）700 元之代價，販賣愷他命2 小
      包予乙○○後，在臺北市○○○路某處，販賣2 小包愷他
      命予乙○○。(二)同年10月8 日上午5 時50分許，以上開00
      00000000號門號與乙○○約定以每小包愷他命700 元之代
      價，販賣愷他命5 小包予乙○○後，在臺北市「薇閣汽車
      旅館」，販賣愷他命5 小包予乙○○，因認被告涉犯毒品
      危害防制條例第4 條第3 項之販賣第三級毒品罪嫌云云。
  二、公訴人認被告甲○○涉有販賣第三級毒品罪嫌，無非係以
      證人乙○○於調查局詢問及偵查時之證詞，及通訊監察譯
      文、行政院衛生署管制藥品管理局96年12月6 日管檢字第
      0960012337號鑑定書，暨扣案6 包愷他命，為其論據。訊
      據被告堅決否認有何販賣第三級毒品之犯行，辯稱：伊不
      認識乙○○，伊且未曾使用過0000000000號行動電話，伊
      並沒有販賣愷他命予乙○○等語。
  三、按犯罪事實應依證據認定之，無證據不得認定犯罪事實，
      又不能證明被告犯罪者，應諭知無罪之判決，刑事訴訟法
      第154 條第2 項、第301 條第1 項分別定有明文。次按認
      定不利於被告之事實，須依積極證據，茍積極之證據本身
      存有瑕疵而不足為不利於被告事實之認定，即應為有利於
      被告之認定，更不必有何有利之證據，而此用以證明犯罪
      事實之證據，猶須於通常一般人均不至於有所懷疑，堪予
      確信其已臻真實者，始得據以為有罪之認定，倘其證明尚
      未達到此一程度，而有合理性之懷疑存在，致使無從為有
      罪之確信時，即應為無罪之判決，此有最高法院82年度臺
      上字第163 號判決、76年臺上字第4986號、30年上字第81
      6 號等判例意旨可資參照。而刑事訴訟法第161 條已於91
      年2 月8 日修正公布，其第1 項規定：檢察官就被告犯罪
      事實，應負舉證責任，並指出證明之方法，因此檢察官對
      於起訴之犯罪事實，應負提出證據及說服之實質舉證責任
      ，倘所提出之證據，不足為被告有罪之積極證明，或其指
      出證明之方法，無從說服法院以形成被告有罪之心證，基
      於無罪推定之原則，自應為被告無罪判決之諭知，最高法
      院92年台上字第128 號判例可資參照。又當事人得聲請法
      院調查證據，而法院為發見真實，亦得依職權調查證據，
      但限於維護公平正義或對被告之利益有重大關係之事項為
      限，修正刑事訴訟法第163 條第1 、2 項定有明文。故法
      院固得依職權調查證據，但並無蒐集證據之義務。蒐集證
      據乃檢察官或自訴人之職責，事實審法院應以調查證據為
      其主要職責，其調查之範圍，亦以審判中所存在之一切證
      據為限，案內不存在之證據，即不得責令法院為發現真實
      ，應依職權從各方面蒐集證據（最高法院91年度臺上字第
      5846號判決可資參照）。
  四、經查：
    (一)證人乙○○於調查局詢問及偵查時，經提示門號00000000
      00號行動電話與門號0000000000號行動電話，於96年9 月
      27日12時49分許及96年10月8 日5 時50分許之通訊監察譯
      文（見96年度偵字第27066 號偵查卷第69頁），固均證稱
      ：伊本人有使用0000000000號行動電話，該內容係伊向「
      小余」調2 包愷他命及5 包愷他命，「小余」以1 包700
      元賣給伊，編號Ａ照片（即被告照片）就是「小余」云云
      （見96年度偵字第27066 號偵查卷第67頁、第72頁至第73
      頁），惟證人乙○○於調查局詢問及偵查時僅依憑被告照
      片（見96年度偵字第27066 號偵查卷第70頁），即指認被
      告係販售愷他命之綽號「小余」男子，其既未當庭指認被
      告，且其為該等證述時亦未經被告當庭對質、詰問，該等
      證詞難免失於片面，尚不能令本院得以確信被告即為綽號
      「小余」之男子，嗣證人乙○○於本院審理時證稱：伊雖
      然有向別人拿Ｋ他命，但是伊並不是向甲○○拿的，伊是
      向一位叫「小余」的男子拿Ｋ他命，通訊譯文所載的五支
      、二支的確是指Ｋ他命，關於這二通譯文伊是跟一位「小
      余」的男子拿Ｋ他命．．伊只認識照片中這個人，但是這
      個人並不是所謂的「小余」，當初在調查局時，已經很晚
      ，伊很想趕快離開，就隨便指一個人，偵查中當時時間已
      經很晚，伊有事情要處理，伊很想趕快離開，伊只認識照
      片中的那個人（指被告），但是他並不是「小余」云云（
      見本院98年3 月10日審判筆錄第6頁 、第7 頁），已不能
      排除證人乙○○於調查局詢問及偵查時所指認被告為販售
      愷他命之綽號「小余」男子乙節，有誤認之虞，況證人即
      被告之前女友丁○○於本院審理時證稱：被告的綽號為「
      小方」，伊不清楚有人叫他「小余」，伊沒有聽過別人叫
      他「小余」等語（見本院98年3 月10日審判筆錄第16頁）
      ，再遍觀全案卷，亦無證據證明被告確曾使用門號000000
      0000號行動電話，公訴人認定被告於96年9 月26日及同年
      10 月8日販賣愷他命所依憑之上開通訊監察譯文內容，亦
      無法遽認係被告與乙○○之對話內容，公訴人所提證人乙○○於調查局詢問、偵查時之證詞及上開通訊監察譯文，
      均無足認被告確有販賣愷他命予乙○○之犯行。
    (二)至本件雖另於被告位於臺北市○○○路○ 段48號10樓之11
      租屋處扣得愷他命6 包，並經送驗鑑定確為愷他命，有行
      政院衛生署管制藥品管理局96年12月6 日管檢字第096001
      2337號鑑定書可稽，惟該扣案第三級毒品愷他命之查獲時
      間為96年11月6 日，距公訴意旨所指被告販售愷他命之時
      間已將近1 個月，該扣案之愷他命是否為被告購入以供賣
      出之用，即非無疑；且被告於本院審理時已供承扣案之愷
      他命係供其施用等語（見本院98年3 月10日審判筆錄第17
      頁），查無其他積極證據足資證明前揭扣案之毒品與公訴
      人所指被告販賣愷非他命犯行有所關聯，亦無法證明被告
      確有販賣愷他命予乙○○。
  五、綜上，檢察官對於本件所起訴之被告於96年9 月26日、同
      年10月8 日販賣第三級毒品罪嫌，依其所提證人乙○○於
      調查局詢問及偵查時之證詞，及通訊監察譯文、行政院衛
      生署管制藥品管理局96年12月6 日管檢字第0960012337號
      鑑定書，暨扣案6 包愷他命，均不足為被告有罪之積極證
      明，且無從說服本院以形成被告有罪之心證，揆諸前揭說
      明，就被告所涉於96年9 月26日、同年10月8 月販賣第三
      級毒品予乙○○部分，基於無罪推定之原則，自應為被告
      無罪判決之諭知。
據上論斷，應依刑事訴訟法第299 條第1 項前段、第300 條、第
301 條第1 項前段，毒品危害防制條例第8 條第3 項、第19條第
1 項，刑法第11條前段、第28條，判決如主文。
本案經檢察官林俊峰到庭執行職務
中    華    民    國    98    年    3     月    31    日
                  刑事第九庭  審判長法  官  林海祥
                                    法  官  楊博欽
                                    法  官  許炎灶
上列正本證明與原本無異。
如不服本判決，應於判決送達後10日內敘明上訴理由，向本院提
出上訴狀 (應附繕本) ，上訴於臺灣高等法院。其未敘述上訴理
由者，應於上訴期間屆滿後20日內向本院補提理由書「切勿逕送
上級法院」。
                                    書記官  陳金鳳
中    華    民    國    98    年    4     月     6    日
附錄本案論罪科刑法條全文：
毒品危害防制條例第8條
轉讓第一級毒品者，處 1 年以上 7 年以下有期徒刑，得併科新
臺幣 1 百萬元以下罰金。
轉讓第二級毒品者，處 6 月以上 5 年以下有期徒刑，得併科新
臺幣 70 萬元以下罰金。
轉讓第三級毒品者，處 3 年以下有期徒刑，得併科新臺幣 30 萬
元以下罰金。
轉讓第四級毒品者，處 1 年以下有期徒刑，得併科新臺幣 10 萬
元以下罰金。
前四項之未遂犯罰之。
轉讓毒品達一定數量者，加重其刑至二分之一，其標準由行政院
定之。


司法院資訊處製作；財團法人民間司法改革基金會備份。
